Inventaris van het archief van de Stelling Amsterdam
Nationaal Archief, Den Haag
Stelling Amsterdam
1873-1922
merendeel 1886-1922
3414
7.80 meter; 557 inventarisnummers.
Normale geschreven, getypte en gedrukte documenten, geen bijzondere handschriften. Het archief bevat voorts (bouw)tekeningen en veel kaartmateriaal.
Nationaal Archief, Den Haag
Commandant van de Stelling van Amsterdam
Sectie I
Sectie V
De Stelling van Amsterdam bestond uit een kring van forten en inundatiegebieden rond de hoofdstad, in aansluiting op de Nieuwe Hollandse Waterlinie. Het archief bevat voornamelijk correspondentie, kaarten en bouwtekeningen met betrekking tot de aanleg en onderhoud van deze defensiewerken. Andere onderwerpen zijn plannen met betrekking tot de verdediging van strategische doelen (bruggen, spoorwegen), logistiek en communicatie (postduiven, telegraaf, telefoon en radio), verpleging van gewonde militairen en burgers en vanaf 1915 bescherming tegen aanvallen met nieuwe wapens als gifgas en vliegtuigen. Het groot deel van het archief bestrijkt de Eerste Wereldoorlog. Bijzondere vermelding verdienen de verslagen van militaire waarnemers in het buitenland over deze oorlog.
Archiefvorming
Geschiedenis van de archiefvormer
Inhoud en structuur van het archief
05.01; 3.09
Aanwijzingen voor de gebruiker
Openbaarheidsbeperkingen
Volledig openbaar.
Materiële beperkingen
Aanvraaginstructie
Openbare archiefstukken kunnen online worden aangevraagd en gereserveerd. U kunt dit ook via de terminals in de studiezaal van het Nationaal Archief doen. Om te kunnen reserveren dient u de volgende stappen te volgen:
U maakt een profiel aan op www.gahetna.nl, en logt vervolgens in
Via de archiefinventaris (alleen de beschrijvingen met rode nummers) selecteert u het gewenste archiefstuk door op de knop 'Reserveren' te klikken
In het volgende scherm geeft u aan op welke dag u het archiefstuk wilt inzien
Indien u zich bevindt in de studiezaal en een tafelnummer heeft ontvangen kunt u dit nummer vermelden. Als u geen tafelnummer heeft kunt u tafelnummer 777 laten staan
Vervolgens bevestigt u uw reservering door deze te versturen.
Verwant materiaal
Beschikbaarheid van kopieën
Verwante archieven
De belangrijkste correspondenten van de Stellingcommandant waren de Minister van Oorlog, de Inspecteur der Genie en de Inspecteur der Artillerie. Laatstgenoemden waren in vredestijd tevens hoofd van de afdeling Geniezaken en Artilleriezaken van het ministerie. Hun archieven zijn beschreven in de volgende toegangen:
2.13.01: Ministerie van Defensie: Verbaalarchief (gewoon en geheim) van het Ministerie van Oorlog, (1811) 1813-1955 (1992)
2.13.64: Ministerie van Oorlog: Geheim Verbaalarchief en Gedeponeerde Archieven, 1813-1844, 1905-1945
2.13.37: Ministerie van Oorlog: Grensbescheiden der Genie 'Verboden Kringen', 1815-1938
2.13.40: Staf der Genie: Centraal Inundatie- en Technisch Bureau, 1815-1951.
De Stelling van Amsterdam sloot in het zuidoosten aan op de Nieuwe Hollandse Waterlinie (NHW). In het archief van de NHW is materiaal aanwezig over de coördinatie tussen beide verdedigingssystemen. Dit archief is beschreven in de volgende toegangen:
3.09.19: Nieuwe Hollandse Waterlinie: Hoofdkwartier, 1883-1923
3.09.27: Nieuwe Hollandse Waterlinie, Secties I t/m V, 1870-1922
De Stelling van Amsterdam is in 1922 met o.m. de Nieuwe Hollandse Waterlinie opgegaan in de Vesting Holland. Het archief van de Vesting Holland is beschreven in de volgende toegangen:
3.09.20: Vesting Holland - Hoofdkwartier, 1912-1942
3.09.28: Vesting Holland - Oostfront, 1939-1940
3.09.29: Vesting Holland - Westfront, 1939-1940
3.09.30: Vesting Holland - Zuidfront, 1939-1940
4.LOWH: Vesting Holland - Luchtfoto's Oost- en Westfront, 1918-1942.
Beschrijving van de series en archiefbestanddelen
- Archief van de Sectie I, A.
  Staf
  - Stukken betreffende bevelvoering, gezagsverhoudingen en over organisatorische aangelegenheden, 1.
    - Algemeen, A.
      - Brief betreffende de indeling en over het commando in de Stelling, 1886; 1
        Pak AA 1
        Dossier 28
      - Brieven betreffende een werkschema over de uitvoering van permanente werken in sommige delen van de Stelling., 1886; 2
        Dossier 37
      - Brief betreffende de Stelling van Amsterdam "tot aan zee gericht" verzonden aan de Minister van Oorlog met bijbehorende stafkaart, 1889; 3
        Dossier --
        Bijbehorende stafkaart niet in het dossier aangetroffen.
      - Brieven betreffende de onderverdeling van de Sectoren der permanente Stelling, 1889; 4
        Dossier 18
      - Stafkaarten van de Stelling met haar voorwerken, liniën etc., 1892; 5
        Dossier 574
      - Overzicht van de hoeken door de fortassen met de noordlijn en door de grenzen van de gewichtsdekking der keelkazematten van de Stelling, 1893; 6
        Pak AA 2
        Dossier 200
      - Lijst met de namen van de forten en werken in de Stelling, 1895; 7
        Dossier 497
      - Algemeen jaarlijks verslag betreffende de vestingwerken en een overzicht van de verdedigbare aardwerken en permanente forten, 1896; 8
        Pak AA 3
        Dossier I
      - Brieven betreffende de aansluiting van de grenzen van de Stelling aan die van de Nieuwe Hollandse Waterlinie, 1896; 9
        Dossier 299
      - Verzameling brieven betreffende wijziging van de grenzen van de Stelling en van de Nieuwe Hollandse Waterlinie, 1897; 10
        Dossier 378
      - Brief betreffende het nemen van proeven met Wells bliksemlicht, 1897; 11
        Pak AA 4
        Dossier 537
      - Verzameling brieven betreffende het nemen van proeven met Wells bliksemlicht, 1898; 12
        Dossier 14
      - Brieven en tekeningen betreffende het plaatsen van vuurmonden buiten de forten, 1898; 13
        Dossier 79
      - Brieven over het aanschaffen van een Wells bliksemlichtlamp in de Stelling van Amsterdam, 1899; 14
        Dossier 107
      - Ontwerpen met bijbehorende tekeningen voor gepantserde uitkijken voor de forten in de Stelling, 1899; 15
        Dossier 318
      - Brief met tekening betreffende de beproeving van dekkingen voor kleine magazijnen, 1899; 16
        Dossier 724
      - Organisatieplan voor te verrichten werkzaamheden in en voor de Stelling, 1902; 17
        Pak AA 5
        Dossier 211
      - Organisatieplan voor de Stellingwerkzaamheden, 1903; 18
        Pak AA 6
        Dossier 97
      - Beschouwingen over de min of meer aannemelijke gevallen waarin en de wijze waarop een vijand ter zee een vijand ter zee tegen elk onzer pantserforten afzonderlijk zou kunnen optreden, 1904; 19
        Dossier 353
      - Verslag van de Staatscommissie ter voorlichting omtrent de meest economische wijze waarop ware te voorzien in de behoefte aan brand- en lichtstoffen bij een insluiting van de Stelling in oorlogstijd, 1907; 20
        Pak AA 7
      - Brieven en kaarten betreffende het opstellen van kanonnen in de Stelling, 1909; 21
        Pak AA 8
        Dossier 261
      - Brieven betreffende het onderverdelen van de Stelling, 1909; 22
        Dossier 552
      - Verslag van de beproeving van cementbeton voor bomvrije gebouwen in de Stelling, 1909; 23
        Dossier 1211
      - Brief betreffende de pantserconstructies voor enkele forten behorende tot de Stelling, 1910; 24
        Dossier 421
      - Brief betreffende de voorziening van benzine voor de Stelling, 1910; 25
        Dossier 1208
      - Verzameling stukken betreffende het aanvullen van voorraden en uitrusting, 1912; 26
        Pak AA 9
        Dossier 347
      - Brieven en een tekening over de schuilplaatsen bij de mitrailleuropstellingen, 1912; 27
        Dossier 733
      - Bijzondere bezettingsstaat 1913 van de Stelling Amsterdam, 28
        Volledig organisatie overzicht.
      - Brieven betreffende de wijziging in de grenzen van de Stelling en de Nieuwe Hollandse Waterlinie, 1914; 29
        Pak AA 10
        Dossier 22
      - Brieven en kaarten betreffende de samenwerking tussen de Stelling en de Nieuwe Hollandse Waterlinie, 1914; 30
        Dossier 1062
      - Overzicht van de encadrering der Infanterie van leger en landweer op 20 januari 1915, 31
        Pak AA 11
        Dossier 6739
      - Circulaires van Generaal Snijders betreffende het in veiligheid brengen van Rijks- en gemeentekassen, 1915; 32
        Dossier 7770
      - Brieven betreffende de handhaving van de krijgstucht in verband met de schorsing van de periodieke verloven, 1916; 33
        Pak AA 12
        Dossier IV
      - Brief betreffende de mededeling van de politie te Amsterdam over een ongunstig bekend staande nachtsociëteit welke bezocht wordt door officieren in uniform, 1916; 34
        Dossier V
      - Brieven betreffende de bewaking van kunstwerken in de Stelling door het Landstorm-korps "Stelling Amsterdam", 1916; 35
        Dossier 16838
      - Lijst van alle gemeenten der provinciën, met aanduiding welke gemeenten of onderdelen daarvan in Staat van Oorlog of in Staat van Beleg zijn verklaard en met vermelding van de gezagsgebieden waartoe zij behoren alsmede van de Koninklijke Besluiten waarbij het in Staat van Oorlog of in Staat van Beleg-verklaren plaats vond, 1917; 36
      - Brief betreffende de regeling van de gezagsverhouding bij het beschikbaar komen van een versterkte bezetting van de Nieuwe Hollandse Waterlinie, 1917; 37
        Pak AA 13
        Dossier 25009
      - Brief betreffende de wijziging van "Marine-Artillerie Detachement" in Detachement Artillerie buiten de Forten, 1918; 38
        Pak AA 14
        Dossier 34955
      - Ontwerp-regeling van de dienst aan- en afvoer bij de strijdmacht op voet van oorlog, 1918; 39
        Dossier 36237
      - Brieven betreffende de drinkwatervoorziening in de Stelling, 1918; 40
        Dossier 36515
      - Beschouwingen over het afsluitings- en stormvuur, 1919; 41
        Pak AA 15
        Dossier 1376
      - Brieven betreffende de reorganisatie van het 2e Regiment Vesting-Artillerie, 1919; 42
        Dossier 37242
      - Brieven betreffende de teruggave van eigendommen die volgens de Wet op de Staat van Oorlog en Beleg ingebruik zijn genomen, 1920; 43
        Pak AA 16
        Dossier 599
      - Bijzondere bezettingsstaat 1920 voor de Stelling, 44
      - Bepalingen voor korpsen of korpsgedeelten welke in scholen of andere gebouwen worden gelegerd, 1920; 45
        Dossier 1080
      - Brief betreffende de teruggave van eigendommen die volgens de Wet op de Staat van Oorlog of Beleg ingebruik zijn genomen., 1921; 46
        Pak AA 17
        Dossier 140
      - Brieven en kaart betreffende wijzigingen van de grenzen tussen de gebieden van de Stelling en de Nieuwe Hollandse Waterlinie, 1921; 47
        Dossier 300
      - Brief betreffende de vredesbevelvoering over de Vesting Holland, 1921; 48
        Dossier 369
      - Overzicht van de bestaande garnizoenen na de reorganisatie van de Koninklijke Landmacht, 1921; 49
        Dossier 379
      - Verzameling stukken betreffende artilleriezaken, samengesteld door het Hoofd van Sectie IV van de Stelling, 1922; 50
        Pak AA 18
        Algemene opmerkingen over te boven posten.
        Grondslagen voor de berekening van Stormvuur.
        Dichtheid van het Stormvuur.
        Aanwijzingen voor het Beheer, de aanvoer en verstrekking van artilleriematerieel en munitie.
        Indeling van het geschut.
      - Toelichting van de Minister van Oorlog op de rangschinkkingen-regeling vervat in de Legerorder nr. 455 van 1922 (indeling personeel), 51
        Dossier II
      - Verzameling oude kaarten betrekking hebbende op de Stelling Amsterdam (historie), 1922; 52
        Dossier III
      - Overzicht van forten behorende tot de Stelling en het doel van de forten, 1922; 53
      - Brieven, kaarten, beschouwingen en instructies betreffende de Stelling, 1911-1916; 54
        Pak AA 20
        Memorandum van de Directie te Amsterdam.
        Mobilisatie instructiën.
        Groep de Nes.
        Groep Schiphol.
        Inrichting op het Zuidfront.
      - Beschouwing van verdediging voor het werk aan het IJ op het vuurtoreneiland met bijbehorende kaarten, 1910 ?; 55
        Pak AA 24
    - Begrotingsstukken voor de verdediging, B.
      - Voorstellen tot het aanvragen van credieten, bestemd voor de oorlogsbegroting, tot het voltooien van de Stelling, 1899; 56
        Dossier 310
      - Brieven betreffende de Vestingbegroting dienstjaar 1901, 1900; 57
        Dossier 224
      - Brieven betreffende de Vestingbegroting dienstjaar 1902, 1901; 58
        Dossier 36
      - Brieven betreffende de Vestingbegroting dienstjaar 1903, 1902; 59
      - Begrotingsplan voor de totale afwerking van de Stelling, 1902; 60
        Dossier 294
      - Brieven betreffende de Vestingbegroting dienstjaar 1904, 1903; 61
        Dossier 120
      - Begrotingsplan voor de totale afwerking van de Stelling, 1903; 62
        Dossier 150
      - Brieven betreffende de Vestingbegroting dienstjaar 1905, 1903; 63
        Dossier 1017
      - Brieven betreffende de Vestingbegroting dienstjaar 1905, 1904; 64
        Dossier 270
      - Brieven betreffende de Vestingbegroting dienstjaar 1906, 1904; 65
        Dossier 759
      - Brieven betreffende de Vestingbegroting dienstjaar 1909, 1908; 66
        Dossier 132
      - Brieven betreffende de Vestingbegroting dienstjaar 1910, 1908; 67
        Dossier 792
      - Brieven betreffende de Vestingbegroting dienstjaar 1910, 1909; 68
        Dossier 260
      - Brieven betreffende de Vestingbegroting dienstjaar 1911, 1910; 69
        Dossier 351
      - Brieven betreffende de Vestingbegroting dienstjaar 1912, 1911; 70
        Dossier 327
      - Brieven betreffende de Vestingbegroting dienstjaar 1913, 1912; 71
      - Brieven betreffende de Vestingbegroting dienstjaar 1914, 1913; 72
        Dossier 289
      - Brieven betreffende de Vestingbegroting dienstjaar 1915, 1914; 73
        Dossier 298
    - Verslagen etc. over de toestand in de Stelling, C.
      - Rapport over de slechte toestand van de Stelling en voorstellen tot verbetering daarvan, 1873; 74
        Dossier 23
      - Verzameling brieven betreffende de inventaris van de toestand van de Stelling Amsterdam opgesteld door Generaal Majoor Den Beer Poortugaal, 1889; 75
        Dossier 184
      - Verzameling brieven betreffende de inventaris van de toestand van de Stelling Amsterdam opgesteld door Generaal Majoor Den Beer Poortugaal, 1890; 76
      - Verslag betreffende de toestand van de Stelling, 1903; 77
        Dossier 500
      - Verslag betreffende de toestand van de Stelling, 1921; 78
        Dossier 175
    - Verhoging van het verdedigingsvermogen van de Stelling, D.
      - Stukken betreffende de overgang van de tijdelijke in de permanente verdedigingslijn van de Stelling Amsterdam, 1886; 79
      - Stukken betreffende de volgorde van uitvoering der permanente werken en de overgang van de tijdelijke in de permanente verdedigingslijn van de Stelling van Amsterdam, 1886; 80
      - Nota van toelichting omtrent de verdediging van een gedeelte van de Stelling, 1886; 81
        Dossier 98
      - Boekwerkje betreffende het in staat van verdediging stellen van de Sector Zaandam, 1887; 82
      - Brief betreffende de voorbereidingen voor de bouw van verdedigingswerken in het noordelijk en westelijk deel van de Stelling en over de kustbatterij te Uitdam, 1890; 83
        Dossier 135
      - Brieven betreffende de verdediging van de Stelling Amsterdam bij strenge vorst zoals heeft plaats gevonden in de winter 1890-1891, 84
      - Brieven betreffende de verdediging van en beveiligingspijlers in de spoorbrug bij Velsen, 1909; 85
        Dossier 641
      - Brief van generaal Snijders over de Raden van Verdediging en wijziging van het Stellinggebied, 1912; 86
        Dossier 453
        Tekening van de Groep Nieuwersluis.
      - Brieven betreffende het in staat van verdediging brengen van de Stelling, 1914; 87
        Dossier 87
      - Brieven en een verslag over de toestand van de Stelling voor wat betreft het verdedigingsvermogen op 1 september 1914, 88
        Dossier 1202
      - Brief en een kaart betreffende ondersteuning door de marine bij de verdediging van de Stelling, 1914; 89
        Dossier 3717
      - Brief betreffende de voorgezette verdediging achter de Nieuwe Hollandse Waterlinie, 1914; 90
        Dossier 5295
      - Brieven betreffende het verdedigingsvermogen van de Stelling, 1917; 91
        Dossier 25092
        Ontbreekt.
      - Brief en een rapport betreffende opgave van werkzaamheden welke nog in uitvoering zijn ter verhoging van het verdedigingsvermogen van de Stelling, 1918; 92
        Dossier 31619
      - Brief betreffende de verhoging van het verdedigingsvermogen in de Stelling, 1918; 93
        Dossier 36695
      - Brieven betreffende de verdediging van het aaneengesloten kustgedeelte der provinciën Noord- en Zuid-Holland, hetgeen in tijd van oorlog onder een eenhoofdig bevel wordt gebracht, 1919; 94
        Dossier 38111
      - Brief met kaart betreffende de gevechtsleiding in de bewegingsoorlog van een detachement uit verschillende wapens bestaande, 1921; 95
        Dossier 122
      - Beschouwing over de verdediging voor Amsterdam en voor de Groep Amsterdam met een terreinkaart, 1910; 96
        Pak AA 21
        Instructie voor de Commandant der gewapende vaartuigen.
        Troepenopstellingen.
    - Uitbreiding en inrichting van de Stelling, E.
      - Verzameling brieven betreffende de inrichting van de Stelling, 1889; 97
      - Brieven betreffende de inrichting van de tijdelijke Stelling en een memorie van verdediging voor die tijdelijke Stelling, 1892; 98
      - Rapport met bijlagen van de Commissie tot onderzoek omtrent een uitbreiding van de Stelling naar zee, 1893; 99
        Dossier 142
      - Verzameling brieven betreffende uitbreiding en/of wijziging van de Stelling, 1896; 100
        Dossier 439
        Voltooiing en inrichting.
      - Verzameling stukken betreffende uitbreiding of wijziging, voltooiing en inrichting van de Stelling van Amsterdam met bijbehorende kaarten, 1897; 101
        Dossier 449
      - Verzameling brieven en kaarten betreffende de uitbreiding of wijziging, voltooiing en inrichting van de Stelling, 1898; 102
        Dossier 17
      - Brief betreffende de uitvoering van werken in de Stelling van Amsterdam, 1900; 103
        Dossier 74
      - Brieven betreffende de uitbreiding of wijziging, voltooiing en inrichting van de Stelling van Amsterdam, 1900; 104
        Dossier 235
      - Brieven betreffende de uitbreiding of wijziging, voltooiing en inrichting van de Stelling van Amsterdam, 1903; 105
        Dossier 287
      - Brieven betreffende de uitbreiding of wijziging, voltooiing en inrichting van de Stelling van Amsterdam, 1904; 106
        Dossier 322
      - Brieven betreffende de uitbreiding of wijziging, voltooiing en inrichting van de Stelling van Amsterdam, 1905; 107
        Dossier 688
      - Brieven betreffende de uitbreiding of wijziging, voltooiing en inrichting van de Stelling van Amsterdam, 1906; 108
        Dossier 461
      - Brieven betreffende de uitbreiding of wijziging, voltooiing en inrichting van de Stelling van Amsterdam, 1907; 109
      - Brieven betreffende de uitbreiding of wijziging, voltooiing en inrichting van de Stelling van Amsterdam, 1908; 110
        Dossier 2
      - Brieven betreffende de uitbreiding of wijziging, voltooiing en inrichting van de Stelling van Amsterdam, 1909; 111
        Dossier 1
      - Brieven betreffende de uitbreiding of wijziging, voltooiing en inrichting van de Stelling van Amsterdam, 1910; 112
      - Brieven betreffende de uitbreiding of wijziging, voltooiing en inrichting van de Stelling van Amsterdam, 1911; 113
        Dossier 20
        Met bijbehorende kaarten.
      - Verzameling stukken en tekeningen betreffende uitbreiding of wijziging, afwerking en inrichting van de Stelling, 1912; 114
        Dossier 41
        Fort aan de Jisperweg en Middenweg.
        Gewijzigd ontwerp nabij het Fort Muiderberg.
        Fort aan de Winkel.
        Wijziging van de grens etc.
      - Brieven met bijbehorende tekening betreffende de wijziging in de grenzen van de Stelling en de Nieuwe Hollandse Waterlinie, 1913; 115
        Dossier 105
      - Brieven en kaarten betreffende de uitbreiding of wijziging en afwerking en inrichting van de Stelling, 1913; 116
        Dossier 1115
      - Brieven en kaarten betreffende de uitbreiding of wijziging, afwerking en inrichting van de Stelling, 1917; 117
        Verhoging van het verdedigingsvermogen.
      - Brieven betreffende uitbreiding, afwerking, verandering en/of verbetering van de Stelling, 1920; 118
        Dossier 1171
        Vleugelaanleuning van de Stelling Gouda.
    - Uitvoeren etc. van aardwerken in en vóór de Stelling, F
      - Brief betreffende een wijziging en over het maken van aardwerken in de Stelling, 1893; 119
        Dossier 543
      - Brieven en tekeningen betreffende het wijzigen en maken van aardwerken in de Stelling, 1895; 120
        Dossier 781
      - Brieven en een tekening betreffende het uit te voeren aardwerk van en vóór de westbatterij bij Muiden, 1895; 121
        Dossier 812
      - Overzicht van de verdedigbare aardwerken en permanente forten, 1896; 122
  - Stukken betreffende de groepen, forten en vestingen, 2.
    - Algemeen, A.
      - Brief betreffende gegevens omtrent het Fort bij Nigtevecht, 1894; 123
      - Brieven met bijbehorende kaart betreffende een batterij voor groot flankement in de val, Kudelstaart / Uithoorn, 1908; 124
        Dossier 398
      - Brieven betreffende pantserkoepels voor het Fort bij Spijkerboor, 1910; 125
        Dossier 870
      - Brieven en een tekening betreffende het keelkazemat van het Fort Spijkerboor, 1911; 126
        Dossier 1024
      - Tekening van de Groep Nieuwersluis, 1912; 86
      - Brieven betreffende de voorpositie bij de Crucquius, Stelling Cramwinckel, 1915; 127
        Dossier 7773
      - Verzameling dagboeken van Groep Westzaan, Stelling Amsterdam, Sector Arts te Oudekerk, Sector Commandant, 1918; 128
      - Staatsbladen betreffende de opheffing van de Forten Isabella en Kraijenhof, 1918; 129
        Dossier 30910
      - Verzameling tekeningen, bestekken etc. betreffende het maken van betongebouwen met toebehoren te Krommendijk-Zuidwijkermeer en te Marken-Binnen, 1919; 130
      - Staatsbladen betreffende de opheffing van vestingwerken, 1919; 131
        Dossier 152
        o.a. Kustbatterijen nr. 9, 10 en 11 met bedekte weg.
        Werken bij Geertruidenberg met de lunet aan de Donge.
      - Staatsblad met het besluit tot opheffing als vestingwerk van het Fort de Pol, 1920; 132
        Dossier 973
      - Brieven betreffende de vleugelaanleuning van de Stelling Gouda, 1920; 118
      - Beschouwing van verdediging van de Groep de Nes, met bijbehorende kaarten, 1910; 133
        Pak AA 22
      - Beschouwing van verdediging voor de Sector Oudekerk met bijbehorende tekening, z.d.; 134
        Pak AA 23
    - Fort Abcoude / Groep Diemerbrug
      - Brieven betreffende de beplanting op het Fort Abcoude, 1904; 135
        Dossier 780
      - Brieven betreffende de verdediging van de Groepen Diemerbrug en Abcoude, 1909; 136
        Dossier 112
      - Brieven en kaarten betreffende het inrichten van een vóórstelling in de Schrobberpolder behorende bij Groep Abcoude, 1917; 137
        Dossier 25707
    - Amsterdam, Hulpstelling
      - Brieven betreffende het aanleggen van een hulpstelling om Amsterdam, 1885; 138
        Dossier 45
      - Brieven betreffende het aanleggen van een hulpstelling om Amsterdam, 1886; 139
        Dossier 10
      - Verslag betreffende de voorbereidingsmaatregelen tot de aanleg van een hulpstelling om Amsterdam, 1886; 140
        Dossier 48
      - Brieven van het ministerie van Oorlog betreffende het inrichten van de hulpstelling, de inundatie, de commandovoering, opruimingen etc. in en om de Stelling van Amsterdam met de beantwoording van stelling C, 1887; 141